【裁判字號】    98,簡,100
【裁判日期】    980824
【裁判案由】    廢棄物清理法
【裁判全文】
臺北高等行政法院判決
                                       98年度簡字第100號
原      告  台灣房屋仲介股份有限公司
代  表  人  甲○○（董事長）
被      告  新竹市環境保護局
代  表  人  乙○○（局長）
訴訟代理人  丁○○
            丙○○
上列當事人間因廢棄物清理法事件，原告不服新竹市政府中華民
國97年12月17日97年訴字第47號訴願決定，提起行政訴訟。本院
判決如下：
    主      文
原告之訴駁回。
訴訟費用由原告負擔。
    事實及理由
一、程序說明：
    本件係不服行政機關所為罰鍰處分而涉訟，其金額為新臺幣
    （下同）100,200 元，在20萬元以下，依行政訴訟法第229
    條第1 項第2 款、第2 項規定及司法院民國（下同）92年9
    月17日（92）院臺廳行一字第23681 號令，應適用簡易程序
    ，本院並依同法第233 條第1 項規定，不經言詞辯論，逕行
    裁判。
二、事實概要：
    被告稽查人員於97年5 月18日，分別在新竹市○○路與東大
    路口、東大路、聖軍路、興濱路、中興路、中光路、延平路
    等路段之路燈桿上、號誌燈桿上、電線桿上，發現張貼內載
    「東大建地  地43坪\8米活巷  每坪11.5萬  0000-000000
     」 等語之商業售地廣告（下稱系爭廣告），共計18件（發
    現時間、張貼地點及廣告內容詳如附表所示），而有污染各
    該定著物之情事，乃拍照存證，並依系爭廣告所載電話號碼
    循線查獲係原告北大分公司招攬業務之用，遂以原告北大分
    公司違反廢棄物清理法第27條第10款規定，依同法第50條第
    3 款規定，於97年8 月28日作成竹市環四處字第0970013540
    -1至0000000000-00 號共18件裁處書（下稱原處分），分別
    課處原告北大分公司新台幣（下同）1,200 元、3,000 元及
    6,000 元不等罰鍰，共計100,200 元。原告不服，提起訴願
    ，遭決定駁回，遂提起本件行政訴訟。
三、本件原告主張略以：
    (一)被告除提供照片外，未提供其他證據證明原告違法，亦未
      給予原告陳述意見之機會，率爾認定0000-000000 電話號
      碼為原告所有及使用，違反行政程序法第102 條規定。
    (二)原告所轄各分公司均係以各大報刊房地產版、各大網路及
      夾報等為媒介，此有各大網路及各日報紙為憑，且原告一
      向支持政府取締廣告之動作，縱使原告盡心盡力為受託屋
      主出售房屋找尋廣告通路，亦均採用報紙廣告、網路、夾
      報以及自行印製之刊物做為廣告之通路，絕無利用張貼違
      法廣告之方式廣告。況原告之一貫政策即係禁止所屬人員
      任意張貼廣告，若有業務員違反規定，原告公司亦處罰該
      違法之業務員，故請求被告提供相關證據，以便交叉比對
      ，若屬原告公司業務員所為，原告將盡力協助被告責成行
      為人負責。
    (三)縱經被告查訪，原告所屬人員確有張貼違法廣告，亦係人
      員自己之行為，非原告授意所為之，被告未給予原告陳述
      之機會，亦從未詢問行為人之行為動機，草率判定原告違
      法，實屬草率，亦顯霸道。
    (四)退步言，縱認原告未盡防止義務，應並受同一規定罰鍰之
      處罰，然本件之取證照片內容完全相同，且距離不遠，2
      張照片之間隔不過數秒，顯然，該廣告係同一時間所為之
      行為，被告一張廣告開立18張罰單，係同一事件數次處罰
      ，縱被認定應有處分之原因，依法亦不許「一案數罰」，
      此為被告之違誤。
    (五)退萬步言，依行政罰法第18條第1 項之規定，被告於裁處
      罰鍰，不無具有審酌原告違反行政法上義務行為應受責難
      程度、所生影響及因違反行政法上義務所得之利益等具體
      情事之裁量義務，為符個案正義之罰鍰金額，被告逕以發
      現第1 次廣告物裁罰1 ,200元、第2 次裁罰3,000 元，其
      後皆為6,000 元最高之裁罰基準及級距，難為妥當，恐與
      比例原則及立法原意相違。
    (六)為此，提起本件撤銷訴訟，求為判決：訴願決定及原處分
      均撤銷。
四、被告則辯以：
    (一)被告所屬稽查人員於97年5 月18日分別於新竹市○○路、
      東大路、聖軍路、興濱路、中興路、中光路、延平路等路
      段，發現任意張貼系爭廣告，污染定著物，嚴重造成環境
      污染情形，經以系爭廣告所載電話號碼連繫，約看系爭廣
      告物件─東大建地現況，確認係原告北大分公司張貼之廣
      告後，依廢棄物清理法第27條第10款、同法第50條第3 款
      、行政罰法第7 條第2 項暨第15條第2 項規定，依法裁處
      ，已善盡行政機關證明行政裁處為適法之責任。
    (二)被告於97年7 月8 日竹市環四字第0970402296號函通知原
      告北大分公司陳述意見，原告北大分公司亦於97年7 月28
      日提出意見陳述書，被告依程序處分，並無草率判定原告
      違法及霸道之說。
    (三)行政院環境保護署94年11月15日環署廢字第0940087294號
      函釋略以，行為人主觀上基於1 個概括之犯意，客觀上須
      先後數行為，逐次實施而具連續性，違反數個同性質之行
      政法上之義務，因其每1 前行為與次行為，依一般社會健
      全觀念，在時間差距上，可以分開，在行政秩序罰之評價
      上，各具獨立性，每次行為皆可獨立處罰，故係屬數行為
      違反同依行政法上之義務，可分處之；反之，行為人就同
      1 行政法上之義務，以單1 行為之數個舉動接續行，以實
      現1 個行政法上之義務，僅成立1 個行政秩序罰，雖行為
      人於違反行政法義務之行為完畢之前，其各個舉動與該行
      政法義務之構成要件相符，但行為人主觀係以其各個舉動
      僅為全部違反行政法上義務行為之1 ，而客觀上，亦認係
      實施1 個行政法上義務之行為，故僅成立1 個行政秩序罰
      。被告依法行政，並無「一案數罰」不妥之裁處。
    (四)綜上論述，原處分及訴願決定並無違誤，求為判決駁回原
      告之訴。
五、本院之判斷：
    (一)本件原處分之受處分人雖為「臺灣房屋仲介股份有限公司
      北大分公司」，惟依公司法第3 條第2 項規定，分公司為
      受本公司管轄之分支機構，並無獨立之法律上人格，其權
      利義務均應歸屬總公司。復參以行政訴訟法第22條規定：
      「自然人、法人、中央及地方機關、非法人之團體，有當
      事人能力」，益徵具有法人人格之總公司始有當事人能力
      ，故原告以總公司之身分代其北大分公司循序提起本件訴
      願及行政訴訟，應屬適格，合先敘明。
    (二)按廢棄物清理法第3 條規定：「本法所稱指定清除地區，
      謂執行機關基於環境衛生需要，所公告指定之清除地區。
      」、第4 條規定：「本法所稱主管機關，在中央為環保署
      ，在直轄市為直轄市政府，在縣（市）為縣（市）政府。
      」、第5 條第1 項規定：「本法所稱執行機關為直轄市政
      府環境保護局、縣（市）環境保護局及鄉（鎮、市）公所
      。」、第27條第10款規定：「在指定清除地區內嚴禁有下
      列行為：……十張貼或噴漆廣告污染定著物。」、第50條
      第3 款規定：「有下列情形之一者，處1,200 元以上6,00
      0 元以下罰鍰。經限期改善，屆期仍未完成改善者，按日
      連續處罰：……三為第27條各款行為之一。」、第63條規
      定：「本法所定行政罰，由執行機關處罰之；執行機關應
      作為而不作為時，得由上級主管機關為之。」另行政罰法
      第7 條第2 項規定：「法人、設有代表人或管理人之非法
      人團體、中央或地方機關或其他組織違反行政法上義務者
      ，其代表人、管理人、其他有代表權之人或實際行為之職
      員、受僱人或從業人員之故意、過失，推定為該等組織之
      故意、過失。」又新竹市政府於88年12月1 日，依廢棄物
      清理法第3 條規定，以（88）環法字第114487號公告新竹
      市全市所轄121 里行政區均為一般廢棄物之指定清除地區
      ，並自88年12月1 日起生效實施。
    (三)查被告所屬稽查人員於97年5 月18日，分別在新竹市○○
      路、東大路、聖軍路、興濱路、中興路、中光路、延平路
      等路段之路燈桿上、號誌燈桿上及電線桿上，發現張貼內
      載「東大建地  地43坪\8米活巷  每坪11.5萬  0000-000
      000 」等語之系爭廣告，共計18件（詳如附表所示），經
      被告稽查人員拍照存證，並以系爭廣告所載電話號碼連繫
      ，由原告北大直營店副主任許栯嘉接聽並相約於97年5 月
      26日下午13時30分許帶看土地，屆時許栯嘉駕駛有臺灣房
      屋廣告塗裝之車牌號碼4613-TW 旅行車前往，主動提供名
      片及土地相關資料，告稱東大建地即新竹市○○段384 地
      號土地等情，有被告外勤查訪員出具之實地查證報告、原
      告北大直營店副主任許栯嘉名片、售地物件資料、地籍圖
      謄本、採證照片等在原處分卷第1 至17頁及第75頁以下可
      稽，且系爭廣告所售土地之銷售資料可自原告北大直營店
      網站查詢獲悉，許栯嘉為原告北大分公司任職中之營業員
      ，復有該網站售屋資訊下載頁面及經紀營業員資料表附卷
      可參，故被告認系爭廣告為原告北大分公司從業人員所張
      貼，以供招攬業務之用，即非無據。原告空言否認，稱其
      所轄各分公司均係以報紙、網路及夾報及自行印製之刊物
      做為廣告之通路，絕無利用張貼違法廣告之方式廣告云云
      ，自不足採。
    (四)次查，被告於作成原處分前，曾以97年7 月8 日竹市環四
      字第0970402296號函檢附採證照片及陳述意見通知書，通
      知原告北大分公司於文到10日內陳述意見，並敘明逾期未
      提即依行政程序法第105 條第3 項規定視同放棄陳述之機
      會，將逕依認定之事實及相關法規予以處分之法律效果；
      嗣原告北大分司於97年7 月28日提出陳述書，表達系爭廣
      告所載電話非其所有，廣告內容亦未載有臺灣房屋仲介股
      份有限公司字樣，被告復未提供電話查訪、現場看屋及張
      貼廣告進行交叉比對之證據，率爾認定電話為其使用，實
      屬草率等意見，此有原處分卷第32至37頁之被告上開函文
      、陳述意見通知書及原告北大分公司提出之陳述意見書在
      卷可考，足見被告確已給予受處分人陳述意見之機會，原
      告稱被告未給予陳述意見之機會，違反行政程序法第102
      條規定云云，要屬無據。
    (五)本件原告係依法設立之公司，為法人，經營不動產仲介經
      紀業務，常需藉由張貼廣告之方式招來顧客，本應注意要
      求所屬人員不得任意張貼廣告污染定著物或為其他污染環
      境之行為，其北大分公司從業人員竟任意張貼系爭廣告，
      污染定著物，原告自難謂已善盡監督之責；況系爭廣告係
      為原告作為招攬業務之用，既經認定如前，依前引行政罰
      法第7 條第2 項規定，原告所屬從業人員之故意、過失，
      亦推定為原告之故意、過失，原告自難辭其責。再系爭廣
      告係張貼在不同之地點，污染不同之定著物，顯係在不同
      之時間為之，各行為具有獨立性質，屬數次違規行為，而
      非一行為，應依法分別處罰。從而，被告以原告違反廢棄
      物清理法第27條第10款規定，依同法第53條第3 款規定及
      被告所定違反廢棄物清理法裁罰原則表，按同一年度發生
      違規行為之次序，遞予加重處罰，而就本件18次之違規行
      為，分別處罰鍰1,200 元、3,000 元及6,000 共計100,20
      0 元，並無違誤。原告稱被告多次處罰有「一案數罰」之
      違法，且逕以發現第1 次廣告物裁罰1,200 元、第2 次裁
      罰3,000 元，其後皆罰6,000 元，與比例原則及立法原意
      相違云云，亦無足取。
六、綜上所述，原告主張各節，均無可採，被告以原告違反廢棄
    物清理法第27條第10款規定，依同法第53條第3 款規定，作
    成原處分，各處原告罰鍰1,200 元、3,000 元及6,000 元等
    共計100,200 元，並無違誤，訴願決定遞予維持，亦無不合
    。原告徒執前詞，訴請撤銷，為無理由，應予駁回。
七、本件事證已臻明確，兩造其餘攻擊防禦方法經均與本件判決
    結果不生影響，故不逐一論述，併此敘明。
據上論結，本件原告之訴為無理由，依行政訴訟法第98條第1 項
前段，判決如主文。
中    華    民    國    98    年     8    月   24     日
                  臺北高等行政法院第五庭
                                      法  官  程  怡  怡
上為正本係照原本作成。
本件以訴訟事件所涉及之法律見解具有原則性者為限，始得於本
判決送達後20日內向本院提出上訴狀並表明上訴理由，如已於本
判決宣示後送達前提起上訴者，應於判決送達後20日內補具上訴
理由（均按他造人數附繕本），且經最高行政法院許可後方得上
訴。
中    華    民    國    98    年     8    月   26     日
                                      書記官  張  正  清


司法院資訊處製作；財團法人民間司法改革基金會備份。
